臺灣高雄地方法院交通事件刑事裁定　　　94年度交聲字第11號
原處分機關　高雄市政府交通局交通事件裁決處
異　議　人　甲○○
即受處分人
右異議人即受處分人因違反道路交通管理處罰條例案件，對於高
雄市政府交通局交通事件裁決處93年12月22日所為之處分（原處
分：高市府交裁字第裁00- 000000000 號）聲明異議，本院裁定
如下：
    主  文
異議駁回。
    理  由
一、聲明異議意旨略以：異議人即受處分人甲○○接獲高雄市政
    府交通局交通事件裁決處之裁決書，認登記於異議人名下之
    車牌號碼9S-7213 號自小客車「不依限期參加定期檢驗」，
    而予以裁處。惟上開自小客車係於民國91年2 月18日下午4
    時，由自稱係「柯德旺」之陳俊安持虛偽之國民身分證及汽
    車行照、汽車新領牌照登記書等資料，向異議人所經營之「
    立國當舖」典當新台幣（下同）35萬元，並言明先將該車過
    戶登記於異議人名下。詎於91年4 月下旬某日，復有柯德旺
    至「立國當舖」指稱：其所有之車號YZ-6700 號自用小客車
    ，於90年8 月12日下午9 時許遭竊後，於91年2 月1 日下午
    11時30分許，雖尋獲車體，惟於同一時間，該車之車牌卻遭
    申報遺失，並於同月15日換領為9S－7213號車牌等語，異議
    人始覺有異，並報警處理，而經警調查後發現，9S-7213 號
    自小客車應係左吉安所有，原懸掛6J-1061 號。再左吉安所
    有之上述車輛，業於90年12月28日遭竊，並向承保竊盜險之
    泰安產物保險股份有限公司（下泰安公司）取得保險理賠金
    ，故泰安公司乃向異議人主張該公司依保險法第53條規定，
    取得代位權，為9S-7 213號自小客車之所有權人。然異議人
    認依當舖業法第21條及民法第949 條之規定，9S-7213 號自
    小客車應屬異議人所有，為此異議人爰以泰安公司為被告，
    向法院提起確認所有權存在之訴，需由法院判定該車之所有
    權歸屬，始得辦理驗車，並非異議人故意或過失不依限期辦
    理驗車，原處分機關未查，逕予裁決，爰依法聲明異議等語
    。
二、按行政罰法第7 條第1 項規定：「違反行政法上義務之行為
    非出於故意或過失者，不予處罰」，雖行政罰法於94年2 月
    5 日公布後至於95年2 月5 日始施行，惟行政罰以行政義務
    之違反，為其可罰性之依據，而於責任要件上雖無刑事制裁
    法以處罰故意犯為原則、處罰過失犯為例外理論之適用，亦
    未設類似刑法關於過失犯之處罰，以法律有明文規定者為限
    之法文，惟此非謂行政罰不以有責性為主觀要件，蓋其處罰
    仍帶有對於違反行政義務之不法行為加以非難、制裁之內涵
    ，自以行為人之行為出於故意或過失為必要。司法院大法官
    會議釋字第275 號解釋文亦認「人民違反法律上之義務而應
    受行政罰之行為，法律無特別規定時，雖不以出於故意為必
    要，仍須以過失為其責任條件。但應受行政罰之行為，僅須
    違反禁止規定或作為義務，而不以發生損害或危險為其要件
    者，推定為有過失，於行為人不能舉證證明自己無過失時，
    即應受處罰」。從而，行政罰法雖未正式施行，惟行政罰法
    上開有關處罰故意、過失犯之規定，乃為法律之一般原理原
    則，自得援引作為裁判之依據，先予敘明。又按汽車不依限
    期參加定期檢驗者，處汽車所有人新台幣900 元以上1,800
    元以下罰鍰，逾期6 個月以上者，註銷其牌照，道路交通管
    理處罰條例第17條第1 項亦定有明文。
三、經查：
(一)、登記於異議人名下之車牌號碼9S-7213 號自小客車，不依限
    期於93年2 月15日參加定期檢驗之違規事實，業經高雄市監
    理處逕行舉發在案，有高雄市監理處高來府交監一字第3023
    08808 號舉發違反道路交通管理事件通知單影本1 紙附卷可
    稽；而異議人於93年6 月11日仍未依規定檢驗上開車輛，並
    於逾期6 個月後，由原處分機關於同年12月22日裁決異議人
    應處罰鍰1,400 元，並註銷前開自小客車之牌照一情，亦有
    原處分機關93年12月22日之高市府交裁字第裁00-000000000
    號裁決書1 份在卷足憑，堪認登記於異議人名下之上開自小
    客車，確未依限期參加定期檢驗並已逾6個月無訛。
(二)、陳俊安於91年2 月18日，偽稱係「柯德旺」，並持虛偽之柯
    德旺國民身分證等資料，將車牌號碼9S-7213 號自小客車以
    35萬元之價格典當予異議人經營之「立國當舖」，並將之過
    戶登記於異議人名下，惟上開9S-7 213號自小客車原係左吉
    安所有，懸掛車牌為6J-1061 號，失竊後遭變造車身號碼、
    引擎號碼，並重新領牌為9S-7213 號，另承保6J-1061 號自
    小客車之泰安保險公司，業已理賠汽車失竊險之保險金予左
    吉安，泰安公司因而依保險法第53條有關代位權之規定，向
    異議人請求返還9S-7213 號自小客車，異議人亦認其依當舖
    業法第21條規定，應取得9S-7213 號自小客車之所有權，乃
    拒絕返還，並向本院提起確認所有權存在之訴，經本院於94
    年4 月11日，以93年度雄簡字第3213號判決確認現懸掛9S-7
    21 3號車牌號碼之自小客車1 部，為異議人所有等情，業經
    本院調取本院93年度雄簡字第3213號卷宗核閱屬實，復有高
    雄市立國當舖收當物品登記簿、日報表、保管條各1 份在卷
    可稽，亦堪以認定。
(三)、茲有爭議者，異議人以車牌號碼9S-7213 號自小客車之所有
    權存有爭議，尚在訴訟法中為由，拒絕參加車輛之定期檢驗
    ，是否有具故意、過失？查：
(1)、車牌號碼9S-7213 號自小客車於本院94年4 月11日，以93年
    度雄簡字第3213號判決前，因典當人陳俊安典當後屆期未贖
    回，故於91年2 月20日登記在異議人名下之事實，業據異議
    人所自承，復有該車之汽車行車執照影本1 份在卷可憑，應
    可信為真實。而依道路交通安全規則第36條及道路交通管理
    處罰條例第17條第1 項規定，汽車所有人應於限期內參加定
    期檢驗，異議人為9S-7213 號自小客車之所有人，自負有於
    限期內就上開車輛參加定期檢驗之義務。另車牌號碼9S-721
     3號自小客車之所有權誰屬，應以監理機關登記之名義所有
    人作為判斷依據，不因私人間所有權之爭執而否定該登記之
    公示效力，監理機關亦無權認定所有權人之歸屬，否則受處
    分自得任意以所有權存有爭議而拒絕罰鍰，殊非合理，是車
    牌號碼9S-7 213號自小客車既登記於異議人名下，異議人即
    為所有權人，不得以所有權有所爭執而拒絕驗車。
(2)、況異議人於原處分機關93年12月22日裁決前之93年7 月6 日
    ，即以其依當舖業法第21條規定，已取得車牌號碼9S-7213
    號自小客車之所有權，並據此對泰安公司向本院提起確認所
    有權存在之訴，分別有民事起訴狀及上開裁決書各1 份在卷
    可憑，足認異議人主觀上亦認定其係車牌號碼9S-7213 號自
    小客車之所有權人，其既自認為所有權人，自應負擔參加定
    期驗車之義務，不得僅享受有權利，而不願負擔義務。
四、綜上所述，車牌號碼9S-7213 號自小客車於93年2 月15日需
    參加定期檢驗時，異議人確係該車之登記名義人，異議人主
    觀上亦認定其確為該車之所有權人，其誤認該車之所有權尚
    在爭訟中，得免除參加驗車之義務，顯具有過失，異議人既
    確有如上揭高雄市監理處舉發違反道路交通事件通知單及高
    雄市○○○○道路交通管理事件裁決書所載之違規行為存在
    ，則原處分機關援引首揭規定，對異議違規之行為，據以裁
    處，核無違誤。本件異議人之異議為無理由，應予駁回。
五、據上論斷，應依道路交通案件處理辦法第19條，裁定如主文
    。
中　　華　　民　　國　　94　　年　　6 　　月　　29　　日
                  交通法庭　法　官  曾鴻文
以上正本證明與原本無異。
如不服本裁定，應於收受送達後5 日內向本院提出抗告狀。
中　　華　　民　　國　　94　　年　　6 　　月　　29　　日
　　　　　　　　　　　　　　書記官  王高山
